【裁判字號】    99,交聲,2965
【裁判日期】    991014
【裁判案由】    交管條例聲異
【裁判全文】
臺灣板橋地方法院交通事件裁定        99年度交聲字第2965號
原處分機關  交通部公路總局臺北區監理所板橋監理站
異  議  人  甲○○
上列異議人因道路交通管理處罰條例案件，對於交通部公路總局
臺北區監理所板橋監理站99年9 月17日所為之板監裁字第裁41－
D00000000 號裁決處分（原舉發案號：桃園縣政府警察局桃警交
相字第D00000000 號）聲明異議，本院裁定如下：
    主  文
異議駁回。
    理  由
一、原處分意旨略以：受處分人楊玉鳳（移送書誤載為異議人甲
    ○○）所有之車牌號碼P87-892 號重型機車（下稱系爭機車
    ），於民國99年7 月9 日1 時31分許，在桃園縣龜山鄉○○
    路○ 段，經桃園縣政府警察局以桃警交相字第D00000000 號
    舉發通知單，逕行舉發違反道路交通管理處罰條例第40條「
    汽車駕駛人行車速度，超過規定之最高時速20公里以上未滿
    40公里」，原處分機關遂依道路交通管理處罰條例第40條及
    違反道路交通管理事件統一裁罰基準及處理細則規定，於99
    年9 月17日以板監裁字第裁41－D00000000 號違反道路交通
    管理事件裁決書，裁處受處分人罰鍰新臺幣（下同）1,400
    元，並依同條例第63條第1 項記違規點數1 點。
二、異議意旨略以：系爭機車為受處分人楊玉鳳所有，但使用、
    管理之人均為異議人甲○○，異議人於99年7 月9 日因身體
    不適，整天在家休息，並未外出，亦未出借系爭機車予他人
    ，不能明白為何遭舉發本件違規，又異議人未曾騎車至桃園
    縣龜山鄉，活動範圍均僅在土城及板橋附近，是請求予以查
    明，並撤銷原處分，爰為此聲明異議云云。
三、按受處分人，不服道路交通管理處罰條例第8 條主管機關所
    為之處罰，得於接到裁決書之翌日起20日內，向管轄地方法
    院聲明異議，同條例第87條第1 項定有明文。是得為聲明異
    議之主體者，限於該條例第8 條主管機關所處罰之「受處分
    人」。次按受舉發違反道路交通管理事件之受處罰人，認為
    受舉發之違規行為應歸責他人者，應於舉發違反道路交通管
    理事件通知單應到案日期前，檢附相關證據及應歸責人相關
    證明文件，向處罰機關告知應歸責人，處罰機關應即另行通
    知應歸責人到案依法處理。逾期未依規定辦理者，仍依本條
    例各該違反條款規定處罰，道路交通管理處罰條例第85條第
    1 項定有明文，亦即受處罰人向處罰機關陳明違規行為應歸
    責他人時，應檢附相關證據及應歸責人相關證明文件，由原
    處罰機關通知應歸責人到案依法處理（如另對該應歸責之人
    為裁罰，或認為仍應對原受處罰人為裁罰等），並非一經陳
    明後，該應歸責人即當然成為受處分人，若處罰機關仍認應
    處罰原受處罰人時，則得聲明異議之人，自仍以該裁決處分
    之原受處分人為限，並不及於受處分人以外之他人。又如非
    受處分人聲明異議，即難認其聲明異議合於法律上之程式，
    且此項程序之欠缺，亦無從補正，此乃係交通異議事件之程
    序規定，受處分人之異議須合於此項程序規定，法院始得受
    理而為實體之審查。再按，交通法庭認聲明異議不合法律上
    之程式，且無從補正者，應以裁定駁回之，道路交通案件處
    理辦法第18條前段亦有明定。
四、經查：
  (一)觀諸本件原處分機關之前揭裁決書，係對車主楊玉鳳為裁決
    處分，此有該裁決書在卷可參，揆諸上開規定及說明，本件
    受處分人即有聲明異議權之人，應係「楊玉鳳」本人。然本
    件聲明異議人為甲○○，並非受處分人楊玉鳳本人，且聲明
    異議狀上「異議人」欄及「具狀人、撰狀人簽名」欄均僅填
    載「甲○○」之姓名，亦無楊玉鳳委任甲○○提出本件聲明
    異議之委任狀或他相關資料，且聲明異議狀之內容亦未提及
    代理受處分人楊玉鳳提起本件聲明異議之意旨等情，此參諸
    卷附聲明異議狀即明，復就該聲明異議狀所陳述之事實及理
    由以觀，多係陳述異議人為系爭機車之實際使用人，又未曾
    騎車至桃園縣龜山鄉，且異議人經濟狀況不佳，無力負擔罰
    鍰云云，益徵本件聲明異議係異議人甲○○為自己提起，非
    代理受處分人楊玉鳳提起甚明。且本件裁決書之附記欄亦載
    明「『受處分人』不服處罰者，得於接到裁決書之翌日起二
    十日內，以司法狀紙提出聲明異議，載明裁決日期、字號及
    理由，交由臺北區監理所轉送管轄地方法院」等文字，是異
    議人及受處分人對受處分人始有提出聲明異議之權一節，應
    無不知之理。從而，本件異議人甲○○既非受處分人，對本
    件裁決處分自無聲明異議之權，其提出本件聲明異議，於法
    不合。
  (二)此外，本件原處分機關對違反道路交通管理事件不服裁決聲
    明異議案件移送書「聲明異議人」欄上，固載有「甲○○（
    更名前：楊玉鳳）」之文字，然經本院詢問原處分機關，原
    處分機關答覆稱該等文字係屬誤載，本件受處分人應為「楊
    玉鳳」，與異議人甲○○並非同一人無誤，且經本院依職權
    查明楊玉鳳之戶役政及系爭機車之車籍資料無訛，有本院辦
    理刑事案件電話紀錄查詢表、全戶戶籍資料查詢結果、車號
    查詢重型機車車籍資料1 紙在卷可憑。又異議人甲○○雖於
    本件聲明異議狀中自承係系爭機車之實際使用人，惟此部分
    依據道路交通管理處罰條例第85條第1 項之規定，應由受處
    分人楊玉鳳向處罰機關陳明違規行為應歸責他人之情，並檢
    附相關證據及應歸責人相關證明文件以供原處罰機關通知應
    歸責人到案依法處理，始為適法，有如前述，並非因異議人
    自承其為系爭車輛之實際使用人即當然成為受處分人，況
    本件異議人亦不承認其為本件違規行為應歸責之人，本件異
    議人自非本件裁決處分之「受處分人」，其逕自提起本件聲
    明異議，於法顯屬無據。
五、從而，本件異議人既非本件裁決書之受處分人，亦未受本件
    受處分人之委任，卻以其本人名義聲明異議，依首開法條意
    旨，本件異議人自無聲明異議之權利，其所為聲明異議顯然
    不合法律上之程式，且屬不可補正，應予駁回。且異議人聲
    明異議於程序上既已不合法，異議人所提前揭實體上之理由
    本院自無從加以審究，附此敘明。
六、據上論斷，應依道路交通案件處理辦法第18條前段，裁定如
    主文。
中    華    民    國    99    年    10    月    14    日
                  交通法庭    法  官 鄭凱文
以上正本證明與原本無異。
如不服本裁定，應於裁定送達後5 日內敘明抗告理由，向本院提
出抗告狀。
                              書記官 陳筱惠
中    華    民    國    99    年    10    月    14    日

司法院資訊處製作；財團法人民間司法改革基金會備份。
